臺灣高等法院民事裁定　九十一年度家抗字第二一三號
　　　抗　告　人　甲○○
　　　法定代理人　孔百啟
右抗告人因聲明繼承被繼承人葛楚雲遺產事件，對於中華民國九十一年六月十日臺灣
臺北地方法院九十一年度聲繼字第六八號所為裁定提起抗告，本院裁定如左：
      主    文
抗告駁回。
抗告程序費用由抗告人負擔。
      理    由
一、本件抗告人聲請意旨略以：被繼承人葛楚雲於民國九十年七月三十日死亡，伊為
    被繼承人葛楚雲之外曾孫，伊之外公田伯鏞為被繼承人葛楚雲之子，為大陸地區
    人民，已向原法院聲明繼承並獲准予備查，但其所得之遺產依法不得逾新台幣（
    下同）二百萬元，而被繼承人之母田薇薇亦為大陸地區人民，伊為被繼承人葛楚
    雲臺灣地區唯一之繼承人，爰依台灣地區與大陸地區人民關係條例第六十七條第
    一項規定，聲請繼承被繼承人葛楚雲在台灣地區之遺產中由大陸地區人民即田伯
    鏞依法繼承（其所得財產總額每人不得逾二百萬元）後，超過部分之遺產，准予
    備查等語，並提出戶籍謄本、繼承系統表、不動產證明、親屬證明公證書、受託
    證明公證書、田伯鏞聲明繼承准予備查之通知，田薇薇在台居留證明各一份為證
    。
二、原法院以：按遺產繼承人，直系血親卑親屬為第一順位繼承人，然第一順位之繼
    承人，以親等近者為先，若第一順位繼承人有於繼承開始前死亡或喪失繼承權者
    ，由其直系血親卑親屬代位繼承其應繼分，民法第一千一百三十八條、第一千一
    百三十九條、第一千一百四十條有明文規定。換言之，並非被繼承人之所有直系
    血親卑親屬，均當然為第一順位繼承人，而係親等較近之直系血親卑親屬始為第
    一順位繼承人，若第一順位繼承人（即親等較近者）於繼承開始前死亡或喪失繼
    承權者，始由其直系血親卑親屬代位繼承其應繼分。基此，抗告人主張其為被繼
    承人葛楚雲之外曾孫，為被繼承人葛楚雲之直系血親卑親屬，並提出繼承系統表
    一份為憑，固非無據，然查抗告人既為被繼承人葛楚雲之外曾孫，即為被繼承人
    葛楚雲之直系三親等血親，而被繼承人葛楚雲尚有其餘直系血親卑親屬即田伯鏞
    ，且田伯鏞為被繼承人之子，即被繼承人葛楚雲之直系一親等血親，是田伯鏞較
    之抗告人為被繼承人葛楚雲親等較近者，且田伯鏞為大陸地區人民，已經向本院
    聲明繼承，有抗告人提出之原法院九十年十一月五日北院錦家祥九十聲繼第九一
    號家事法庭通知一紙附卷為憑，依據上開規定，應以田伯鏞為被繼承人葛楚雲之
    第一順位繼承人。因駁回抗告人聲明就被繼承人葛楚雲之遺產於大陸地區人民依
    法繼承後超過部分之遺產，即核無不合。
    抗告意旨略以：本件被繼承人除獨子田伯鏞外，在台灣地區無與獨生子田伯鏞同
    為繼承之人，僅有後順序繼承人即伊一人，依台灣地區與大陸地區人民關係條例
　　第六十七條第一項後段規定伊就被繼承人在台遺產於田伯鏞繼承後之餘額有繼承
　　權云云，惟按被繼承人在台灣地區之遺產，由大陸地區人民依法繼承者，其所得
　　財產總額，每人不得逾二百萬元。超過部分，歸屬台灣地區同為繼承之人，台灣
　　地區無同為繼承之人者，歸屬台灣地區後順序之繼承人，台灣地區無繼承人者，
　　歸屬國庫，台灣地區與大陸地區人民關係條例第六十七條第一項定有明文。查本
　　件抗告人雖非聲明要與大陸地區人民即第一順位繼承人田伯鏞共同繼承，而係聲
　　請繼承被繼承人葛楚雲在台灣地區之遺產中，先由大陸地區人民即田伯鏞依法繼
　　承（其所得財產總額每人不得逾二百萬元）後，超過部分之遺產，准予備查，惟
　　依上開規定，所謂台灣地區後順序之繼承人，係指民法第一千一百三十八條遺產
　　繼承人之順序而言，亦即第一順序繼承人為直系血親卑親屬、第二順序為父母、
　　第三順序為兄弟姐妹、第四順序為祖父母，本件被繼承人之獨子田伯鏞為直系血
　　親卑親屬，亦即為第一順序繼承人，於其繼承後如有餘額，台灣地區並無同為繼
　　承之人，依上開規定，即歸屬台灣地區後順序之繼承人，即第二順序之父母、第
　　三順序之兄弟姐妹、第四順序之祖父母，抗告人既僅係第一順序繼承人田伯鏞之
　　直系卑親屬，並非上開民法規定後順序之繼承人，自無繼承之權利甚明。是抗告
　　意旨據以聲明不服原裁定，求予廢棄，非有理由，應予駁回。
據上論結，本件抗告為無理由，爰裁定如主文。
中　　　華　　　民　　　國　　九十一　　年　　　七　　　月　　　九　　　日
　　　　　　　　　　　　　　　　民事第四庭
　　　　　　　　　　　　　　　　　　審判長法　官　李　瓊　蔭
                                　　　　　法　官　張　　　蘭
　　　　　　　　　　　　　　　　　　　　　法　官　楊　豐　卿
右正本係照原本作成。
不得抗告。
中　　　華　　　民　　　國　　九十一　　年　　　七　　　月　　　十　　　日
　　　　　　　　　　　　　　　　　　　　  書記官　殷　丹　妮
